【裁判字號】    98,上易,913
【裁判日期】    980430
【裁判案由】    毒品危害防制條例
【裁判全文】
臺灣高等法院刑事判決                 98年度上易字第913號
上  訴  人  臺灣士林地方法院檢察署檢察官
被      告  甲○○
上列上訴人因被告違反毒品危害防制條例案件，不服臺灣士林地
方法院97年度審易字第676號，中華民國98年2月27日第一審判決
（起訴案號：臺灣士林地方法院檢察署97年度毒偵字第1987號、
第1989號，嗣於原審準備程序進行中，被告就被訴事實為有罪之
陳述，經原審告知簡式審判程序意旨，並聽取當事人之意見後，
原審合議裁定依簡式審判程序進行），提起上訴，本院判決如下
：
    主  文
上訴駁回。
    事  實
一、甲○○前因施用毒品案件，經法院裁定送觀察、勒戒，認無
    繼續施用毒品傾向，於民國（下同）91年11月 6日釋放出所
    ，並經臺灣士林地方法院檢察署檢察官以91年度毒偵緝字第
    173 號為不起訴處分確定；又因施用毒品案件，經臺灣士林
    地方法院士林簡易庭以93年度士簡字第661號判處有期徒刑6
    月確定，另因竊盜案件，經臺灣士林地方法院以93年度易字
    第533號判處有期徒刑4月確定，二案經合併定應執行有期徒
    刑九月確定；又因施用毒品案件，經臺灣士林地方法院以94
    年度易字第864號判處有期徒刑7月確定，再因施用毒品案件
    ，經本院以95年度上易字第1657號判處有期徒刑 1年確定，
    嗣經減刑為 6月確定，兩案接續執行，並於96年7月4日縮刑
    期滿執行完畢。詎猶不知悔改，復於前案觀察、勒戒執行完
    畢釋放後 5年內再犯施用毒品罪，並經法院判處罪刑確定後
    ，另基於施用第二級毒品甲基安非他命之犯意，分別於97年
    7月13日21時41分許及97年8月5日5時許為警採尿往前回溯96
    小時內之某時，在不詳地點，以將甲基安非他命置於玻璃球
    內燒烤產生煙霧後吸食之方式，各施用甲基安非他命一次，
    嗣於97年7月13日21時41分許、97年8月5日5時許，分別經警
    通知及通緝到案後採尿送驗，結果均呈甲基安非他命類陽性
    反應，始悉上情。
二、案經臺北縣政府警察局淡水分局報請臺灣士林地方法院檢察
    署檢察官偵查起訴。
    理  由
一、上開犯罪事實，業據被告甲○○於原審審理時供認不諱，又
    被告 2次經警採集其尿液送驗結果，均呈安非他命、甲基安
    非他命陽性反應，有97年 7月13日21時41分應受尿液採驗人
    尿液檢體採集送驗紀錄表、97年8月5日臺北縣政府警察局查
    獲毒品案件尿液檢體監管紀錄表、臺灣檢驗科技股份有限公
    司97年7月24日報告編號CH/2008/70394號及97年 8月27日報
    告編號CH/2008/80284號濫用藥物檢驗報告1份在卷可稽，足
    徵被告自白與事實相符。本件事證明確，被告犯行堪以認定
    。
二、按毒品危害防制條例係於92年7月9日修正公布，自93年1月9
    日起施行。修正後已刪除2犯及3犯之規定，一改修法前繁雜
    之處遇程序，僅將施用毒品者簡化區分為初犯、再犯，並認
    施用毒品者係屬病患性犯人，以觀察、勒戒戒除其身癮，並
    以強制戒治去除其心癮。經觀察、勒戒或強制戒治執行完畢
    釋放後，若係 5年後再犯該條例第10條施用毒品罪者，與同
    條例第20條第1項、第2項關於「初犯」之處理方式相同，檢
    察官應先聲請法院裁定令被告入勒戒處所觀察、勒戒，並視
    有無繼續施用毒品傾向，決定應予釋放、為不起訴之處分，
    或應聲請法院裁定令入戒治處所強制戒治；若係 5年內「再
    犯」同條例第10條施用毒品罪者，依同條例第23條第 2項規
    定，檢察官則應依法起訴。觀諸該條例第20條第 3項之修正
    理由：「觀察、勒戒或強制戒治 5年後再犯者，顯見前所實
    施之觀察、勒戒或強制戒治已足以遮斷其施用毒品之癮，為
    期自新及協助其戒除毒癮，對此 5年後再犯者，爰明定仍適
    用初犯之規定，先經觀察、勒戒、強制戒治之程序。」及同
    條例第23條第 2項之修正理由：「為配合簡化施用毒品犯之
    刑事處遇程序，並鑑於經觀察、勒戒或強制戒治執行完畢釋
    放後 5年內再犯者，其再犯率甚高，原據以實施之觀察、勒
    戒及強制戒治既已無法收其實效，自應施以刑事處遇。」顯
    然如施用毒品者係前經觀察、勒戒或強制戒治等治療程序執
    行完畢 5年後，始再施用毒品之「初犯」，因前所執行之觀
    察、勒戒或強制戒治已足收戒除毒癮之效，自應重新執行觀
    察、勒戒或強制戒治等治療程序，並於治療程序執行完畢後
    ，由檢察官為不起訴處分，毋庸對之追訴處罰；反之，在「
    再犯」之情形，因其先前所為治療程序顯未能收戒斷毒癮之
    效，且考量施用毒品者之再犯率偏高，乃簡化其刑事處遇程
    序，而逕予追訴處罰，不再施以治療程序。參酌上開立法理
    由，修正毒品危害防制條例就施用毒品者，祇於「初犯」及
    「5 年後再犯」二種情形，有其追訴條件之限制，及須於初
    犯經觀察、勒戒或強制戒治釋放後，5 年內均無施用毒品之
    行為，始能認其前所實施之觀察、勒戒或強制戒治已足遮斷
    毒癮，而得於 5年後再犯時，再予適用初犯之規定，重行觀
    察、勒戒等程序。倘 5年內已經再犯，被依法追訴處罰，縱
    其第3次（或第3次以上）施用毒品之時間在初犯釋放 5年以
    後，即與「5年後再犯」之情形有別，且因已於「5年內再犯
    」，顯見其再犯率甚高，原實施觀察、勒戒或強制戒治，已
    無法收其實效，而無 5年戒斷期之存在，自無再經觀察、勒
    戒及強制戒治之必要，應由檢察官逕行起訴，始符新法修正
    之本旨（參照最高法院95年度台非字第59號判決）。查被告
    前因施用毒品案件，經法院裁定送觀察、勒戒後，認無繼續
    施用毒品之傾向，於91年11月 6日釋放出所，並經臺灣士林
    地方法院檢察署檢察官以91年度毒偵緝字第 173號為不起訴
    處分確定，又因施用毒品案件，經原審法院士林簡易庭以93
    年度士簡字第661號判處有期徒刑6月確定，再因施用毒品案
    件，經原審法院以94年度易字第864號判處有期徒刑7月確定
    ，復因施用毒品案件，經本院以95年度上易字第1657號判處
    有期徒刑1年確定，嗣經減刑為6月確定，又因施用毒品案件
    ，經原審法院以97年度易字第631號判處有期徒刑1年確定，
    有臺灣士林地方法院檢察署91年度毒偵緝字第 173號不起訴
    處分書、原審法院94年度易字第 864號判決書、本院95年度
    上易字第1657號判決書、刑案資料查註紀錄表、全國施用毒
    品案件紀錄表及矯正簡表各 1份在卷可稽，被告曾因施用毒
    品，經觀察、勒戒執行完畢釋放後，5 年內再犯施用毒品罪
    ，並經判決確定，被告係 6犯施用毒品罪，雖在前案觀察、
    勒戒執行完畢釋放 5年後，揆諸上述判決意旨，仍應予追訴
    處罰。按甲基安非他命係毒品危害防制條例第 2條第2項第2
    款所稱之第二級毒品。核被告 2次施用甲基安非他命之行為
    ，均係犯毒品危害防制條例第10條第 2項之施用第二級毒品
    罪。被告 2次持有甲基安非他命進而施用，其持有甲基安非
    他命之低度行為應各為施用甲基安非他命之高度行為所吸收
    ，均不另論罪。被告所犯2次施用甲基安非他命2罪，犯意各
    別，行為互殊，應予分論併罰。又被告有事實欄所述犯罪科
    刑執行情形，有本院被告前案紀錄表附卷可參，其於有期徒
    刑執行完畢後，5 年內故意再犯有期徒刑以上之各罪，均應
    依刑法第47條第 1項規定論以累犯，並加重其刑。
三、原審以被告犯罪事證明確，適用毒品危害防制條例第10條第
    2 項，刑法第11條前段、第47條第1項、第51條第5款，並審
    酌被告有多次施用毒品之前科，素行不佳，惟考量其各僅施
    用甲基安非他命 1次及犯罪戕害自己身心健康，與犯罪後供
    認犯行之態度等一切情狀，分別量處施用第二級毒品罪 2罪
    ，各處有期徒刑 9月，並定其應執行有期徒刑1年2月。經核
    其認事用法並無違誤，量刑亦屬妥適。檢察官上訴略以：被
    告前有多次施用毒品前科，足見其素行不佳，屢次再犯，顯
    然刑罰感受度甚低，原審量刑反較前案為輕，實難收懲儆之
    效云云，惟查：被告有事實欄所述犯罪科刑執行情形，其於
    有期徒刑執行完畢後，5 年內故意再犯有期徒刑以上之各罪
    ，為累犯，而其所犯施用第二級毒品罪之法定刑為 3年以下
    有期徒刑，原審業已審酌其素行並均依刑法第47條第 1項之
    規定加重其刑，已如前述，是原審已就量刑事由妥為斟酌並
    敘明，而於法定刑範圍內量刑，應認屬適當，檢察官上訴為
    無理由，應予駁回。
據上論斷，應依刑事訴訟法第368條，判決如主文。
本案經檢察官許仲瑩到庭執行職務。
中    華    民    國    98    年    4     月    30    日
                  刑事第六庭審判長法  官  林堭儀
                                  法  官  郭豫珍
                                  法  官  張明松
以上正本證明與原本無異。
不得上訴。
                                  書記官  蔡棟樑
中    華    民    國    98    年    4     月    30    日
附錄：本案論罪科刑法條全文
毒品危害防制條例第10條第2項：
施用第一級毒品者，處 6 月以上 5 年以下有期徒刑。
施用第二級毒品者，處 3 年以下有期徒刑。


司法院資訊處製作；財團法人民間司法改革基金會備份。
